【裁判字號】    97,交訴緝,3
【裁判日期】    971230
【裁判案由】    業務過失致死
【裁判全文】
臺灣高雄地方法院刑事判決             97年度交訴緝字第3號
公  訴  人  臺灣高雄地方法院檢察署檢察官
被      告  甲○○
上列被告因業務過失致死案件，經檢察官提起公訴（93年度調偵
字第704號），本院判決如下：
    主  文
甲○○犯過失致死罪，處有期徒刑陸月，如易科罰金，以銀元參
佰元即新臺幣玖佰元折算壹日。
    事  實
一、甲○○於民國93年9 月7 日晚上，駕駛車牌號碼8623-GQ 號
    自小客貨車，自高雄縣大寮鄉出發欲返回高雄縣林園鄉之住
    處，於同日晚上7 時許，沿高雄縣仁武鄉○○路東向西方向
    行駛，行經仁雄路與大智路交叉路口時，本應注意汽車行駛
    時應注意車前狀況，並隨時採取必要之安全措施，而依當時
    路面無缺陷、視距良好並無障礙物之情形，又無不能注意之
    情事，竟疏於注意及此，適有周鴻哲騎乘車牌號碼QPC-473
    號輕型機車沿大智路南向北方向行經該路口，亦疏未注意其
    駕車行使支線道，應讓幹線道之仁雄路上車輛先行。致陳照
    熙自用小客貨車車頭不慎擦撞周鴻哲所騎乘之上開機車，致
    周鴻哲人車倒地，經救護車送往醫院急救後，延至同月11日
    凌晨1 時34分許，因頭部外傷併雙側硬腦膜下腔出血不治死
    亡。甲○○於警察到場後表明其為肇事者並接受裁判。
二、案經高雄縣政府警察局仁武分局報告台灣高雄地方法院檢察
    署檢察官偵查起訴。
    理  由
一、證據能力部分：按被告以外之人於審判外之言詞或書面陳述
    ，除法律有規定者外，不得作為證據；又被告以外之人於審
    判外之陳述，雖不符刑事訴訟法第159 條之1 至第159 條之
    4 之規定，而經當事人於審判程序同意作為證據，法院審酌
    該言詞陳述或書面陳述作成時之情況，認為適當者，亦得為
    證據，刑事訴訟法第159 條之5 第1 項定有明文。本件檢察
    官及被告於本院審判程序時，就本判決所引用各項證據均明
    示同意有證據能力，本院認該具有傳聞證據性質之證據，並
    無任何違法取證之不適當情形，以之作為證據使用係屬適當
    ，自得採為認定事實之證據。
二、上開犯罪事實，業據被告於本院審理時坦白承認（本院卷二
    第34頁倒數第3 行），並有高雄縣政府警察局仁武分局道路
    交通事故現場圖、道路交通事故調查表（一）、（二）、酒
    精測試報告、照片及台灣省高屏澎區車輛行車事故鑑定委員
    會鑑定意見書在卷可參（93年度相字第1564號卷第11頁至第
    17頁；93年度調偵字第704 號卷第9 頁）。又被害人周鴻哲
    因本案事故而受有頭部外傷併雙側硬腦膜下腔出血等傷害，
    經送醫急救後，於同年月11日凌晨1 時34分許傷重不治死亡
    之事實，有台北榮民總醫院高雄分院法醫參考病歷摘要、台
    灣高雄地方法院檢察署相驗屍體證明書、台灣高雄地方法院
    檢察署鑑定驗斷書（93年度相字第1564號卷第22頁、第27頁
    至第35頁）在卷可證。足認被告之前開自白與事實相符，得
    為認定事實之依據。按汽車行駛時，駕駛人應注意車前狀況
    ，並隨時採取必要之安全措施，以避免危險之發生，道路交
    通安全規則第94條第3 項定有明文。再者，刑法上之過失犯
    ，必須危害之發生，與行為人之欠缺注意，具有相當因果關
    係，始能成立，如係行為人之過失，與被害人自己之過失，
    併合而為危害發生之原因時，雖不能阻卻其犯罪責任，但對
    於被害人之與有過失，究不能置而不論（最高法院79年台上
    字第2897號判決意旨參照）。查本件被告駕駛自用小客貨車
    行經上開道路，當時天候雖為雨、柏油路面濕潤、惟夜間有
    照明、無障礙物、視距良好，並無不能注意之情事，竟仍疏
    未注意車前狀況，並隨時採取必要之安全措施，致其所駕駛
    之車輛車頭撞擊被害人周鴻哲所騎乘之上開機車右側車身，
    足認被告於本件事故確有駕車未注意車前狀況之過失。而依
    台灣省高屏澎區車輛行車事故鑑定委員會鑑定意見，堪認被
    害人周鴻哲就本件事故之發生亦有支線道車輛未讓幹線道車
    輛先行之過失責任。然此僅屬量刑時應予考量之事由，仍不
    能因而解免被告過失之責。綜上，本案事證明確，被告犯行
    ，堪以認定，應依法論科。
三、被告行為後，刑法業於94年2 月2 日修正公布，部分條文並
    於95年7 月1 日施行。依修正後刑法第2 條第1 項規定：「
    行為後法律有變更者，適用行為時之法律。但行為後之法律
    有利於行為人者，適用最有利於行為人之法律。」，此條規
    定係規範行為後法律變更所生新舊法律比較適用之準據，是
    刑法第2 條本身雖經修正，尚無比較新舊法之問題，應一律
    適用裁判時之現行刑法第2 條。又比較新舊法時，應就罪刑
    有關之共犯、牽連犯、連續犯、有無累犯加重、自首減輕暨
    其他法定加減原因與加減例等一切情形，綜其全部罪刑之結
    果而為比較，復有最高法院95年度第8 次刑庭會議決議可資
    參照。關於法定刑罰金刑部分，刑法分則編各罪所定罰金之
    貨幣單位原為銀元，且依修正前刑法第33條第5 款規定，罰
    金刑為1 銀元以上，而有關罰金倍數之調整及銀元與新臺幣
    之折算標準，則定有「罰金罰鍰提高標準條例」及「現行法
    規所定貨幣單位折算新臺幣條例」，除罰金以1 銀元折算3
    元新臺幣外，並將72年6 月26日以前修正之刑法部分條文罰
    金數額得提高2 至10倍，其後修正者則不再提高倍數；嗣修
    正後刑法第33條第5 款則將罰金刑提高為新臺幣1 千元以上
    ，並以百元計算之，且因刑法第33條第5 款所定罰金貨幣單
    位既已改為新臺幣，刑法分則編各罪所定罰金之貨幣單位亦
    應配合修正為新臺幣，且考量刑法修正施行後，不再適用「
    現行法規所定貨幣單位折算新臺幣條例」，為使刑法分則編
    各罪所定罰金之最高數額與刑法修正前趨於一致，爰增訂刑
    法施行法第1 條之1 規定，將刑法分則編各罪所定罰金之貨
    幣單位均改為新臺幣，並將72年6 月26日以前修正之刑法部
    分條文罰金數額提高為30倍，其後修正者則提高為3 倍。是
    以刑法分則編各罪所定罰金刑之最高數額，於上開規定修正
    後仍屬一致，並無不同；但其罰金刑之最低數額，修正前為
    銀元1 元即新臺幣3 元以上，因修正後已提高為新臺幣1 千
    元以上，自以修正前之規定較為有利，自應適用修正前之規
    定。
四、核被告所為，係犯刑法第276 條第1 項之過失致人於死罪。
    被告於肇事後留在現場，於有偵查犯罪職權之機關或公務員
    僅知悉犯罪事實，但不知犯罪人為何人前，即向前來現場處
    理之警員坦承肇事等情，業經被告於警詢、本院審理時自陳
    在卷，嗣被告並接受裁判，堪認合乎自首之要件，爰依刑法
    第62條前段之規定，減輕其刑。審酌被告駕駛自用小客貨車
    上路，未能謹慎行駛，疏未注意車前狀況，致與被害人駕駛
    之機車發生擦撞事故，造成被害人家屬遭受無法彌補之傷痛
    ，且未與被害人家屬達成和解並賠償損害，惟被害人於事故
    之發生亦有過失，且犯後已坦承犯行等一切情狀，量處如主
    文所示之刑，並諭知易科罰金之折算標準（按修正前刑法第
    41條第1 項規定：「犯最重本刑為5 年以下有期徒刑以下之
    刑之罪，而受6 個月以下有期徒刑或拘役之宣告，因身體、
    教育、職業、家庭之關係或其他正當事由，執行顯有困難者
    ，得以1 元以上3 元以下折算1 日，易科罰金。但確因不執
    行所宣告之刑，難收矯正之效，或難以維持法秩序者，不在
    此限」；又關於易科罰金折算標準，廢止前罰金罰鍰提高標
    準條例第2 條前段規定，就其原定數額提高為100 倍折算1
    日，則依上開規定所定之易科罰金折算標準，應以銀元300
    元折算1 日，經折算為新臺幣後，應以新臺幣900 元折算為
    1 日。惟95年7 月1 日施行之刑法第41條第1 項規定：「犯
    最重本刑為5 年以下有期徒刑以下之刑之罪，而受6 個月以
    下有期徒刑或拘役之宣告者，得以新臺幣1,000 元、2,000
    元或3,000 元折算1 日，易科罰金。但確因不執行所宣告之
    刑，難收矯正之效，或難以維持法秩序者，不在此限」，比
    較修正前後之易科罰金折算標準及其限制，以修正前之規定
    較有利於被告），以資懲儆。又本件被告行為時雖係在96年
    4 月24日以前，但因被告於中華民國96年罪犯減刑條例施行
    前即94年10月25日經本院通緝，並於該條例施行後即97年12
    月12日被緝獲，依同條例第5 條之規定，不應減刑，附此敘
    明。
五、末按前條之判決（科刑或免刑），得就起訴之犯罪事實，變
    更檢察官所引應適用之法條，刑事訴訟法第300 條定有明文
    。本件公訴意旨雖認被告係涉犯刑法第276 條第2 項之業務
    過失致死罪嫌，被告雖於檢察官相驗時自陳：其係高雄市信
    鴿協會聘僱之司機，平日載信鴿去比賽場地比賽等語（93年
    度相字第1564號卷第25頁倒數第3 行至最後1 行），惟其於
    本院審理時表示：其係幫友人飼養鴿子，並非高雄市信鴿協
    會聘僱之司機等語，又被告當日所駕駛之車輛亦非高雄市信
    鴿協會所有，有車籍資料在卷足憑（本院卷二第25頁），且
    觀之全卷並無證據可證明被告係從事駕駛業務之人，是被告
    自不能成立該起訴之罪名，僅能成立同條第1 項之過失致死
    罪，因二罪之基本犯罪事實並無不同，爰變更檢察官起訴法
    條，附此敘明。
據上論斷，應依刑事訴訟法第299 條第1 項前段、第300 條，刑
法第2 條第1 項前段、第276 條第1 項、第62條前段，修正前刑
法第41條第1 項前段，刑法施行法第1 條之1 ，罰金罰鍰提高標
準條例第2條前段，判決如主文。
本案經檢察官乙○○到庭執行職務。
中    華    民    國    97    年    12    月    30    日
                  交通法庭    審判長法  官  鄭詠仁
                                    法  官  謝枚霏
                                    法  官  王碧瑩
以上正本係照原本作成。
如不服本判決應於收受判決後10日內向本院提出上訴書狀，並應
敘述具體理由。其未敘述上訴理由者，應於上訴期間屆滿後20日
內向本院補提理由書(均須按他造當事人之人數附繕本)「切勿逕
送上級法院」。
中    華    民    國    97    年    12    月    30    日
                                    書記官  吳智媚
附錄本判決論罪科刑之法條：
中華民國刑法第276條(過失致死罪)
因過失致人於死者，處 2 年以下有期徒刑、拘役或 2 千元以下
罰金。
從事業務之人，因業務上之過失犯前項之罪者，處 5 年以下有期
徒刑或拘役，得併科3 千元以下罰金。


司法院資訊處製作；財團法人民間司法改革基金會備份。
